臺灣高等法院高雄分院刑事判決                  九十年度上更(一)字第四四七號
    上訴人即被告  乙○○
    選任辯護人    劉新安
右上訴人因違反毒品危害防制條例案件，不服台灣屏東甲方法院九十年度訴字第二二
號中華民國九十年三月二十二日第一審判決（起訴案號：臺灣屏東甲方法院檢察署八
十八年度偵字第六九六八號），提起上訴，判決後，經最高法院發回更審，本院判決
如左：
      主  文
原判決關於乙○○部分撤銷。
乙○○持有第一級毒品，處有期徒刑拾月，扣案海洛因粉末一包（淨重拾捌點肆參公
克、包裝重零點陸參公克）沒收銷毀之。
      事  實
一、乙○○與丁中淵二人於八十八年十月十六日共同出資五萬元，推由乙○○至高雄
    市○○區○○路武廟前，向綽號「阿福」之不詳姓名男子購買毒品海洛因一包（
    淨重十八點四三公克、包裝重零點六三公克），購得後欲返回屏東時，於同日晚
    上二十三時三十分許，在高雄市○○路與八德路口為警查獲，並扣得海洛因一包
    （淨重十八點四三公克、包裝重零點六三公克）及非供持有毒品所用電子秤一個
    、夾鏈袋一百五十個（大七十八個、小七十二個）。
二、案經高雄市政府警察局移請台灣屏東甲方法院檢察署檢察官偵查起訴。
      理  由
一、右揭事實業據被告於警詢及偵、審中供承不諱，並經同案被告丁中淵於本院及前
    審供述屬實（本院上訴審第五十一頁、第九十頁、第一二一頁，本院卷第七十九
    頁：囑託台灣台東甲方法院九十一年三月十八日訊問筆錄），且係為警查獲時當
    場從其身上取出海洛因白色粉末一包；又上開被查獲扣押之白色粉末一包（淨重
    十八點四三公克、包裝重零點六三公克）經送法務部調查局鑑定結果確屬第一級
    海洛因，有該局鑑定通知書一件附卷可憑（偵卷第二十六頁），復有該海洛因粉
    末一包扣押足證，被告乙○○持有第一級毒品海洛因之事證已甚明確，犯行足堪
    認定。
二、公訴意旨雖認被告觸犯同條例第五條第一項意圖販賣而持有第一級毒品罪。惟查
    ：
（一）、公訴人認被告犯意圖販賣而持有海洛因罪嫌，係以同案被告丁中淵於警詢中
        供稱案發當日因毒癮發作，乃在電話中向乙○○表示欲購買海洛因，其後並
        請蘇文志電催兩次等情，核與蘇文志於偵查中供述情節相符，以及被告乙○
        ○被查獲時，並有電子秤、及夾鏈袋一批可證為論據。但被告於警詢、偵查
        及歷次審理時始終堅決否認持有上開毒品係意圖供販賣之用；其於警訊時供
        稱：「（你所購買之海洛因其價錢為何？有無他人合資購買？）海洛因價錢
        為新台幣陸萬元，其中我出資新台幣參萬肆千元，丁中淵出資新台幣壹萬陸
        千元，尚欠阿福新台幣壹萬元。」「因丁中淵錢不夠，叫我先墊付新台幣參
        萬肆仟元前往高雄市購買海洛因。」（見警卷第三至四頁，八十八年十月十
        七日第一次警訊筆錄）於檢察官偵查中供稱：「錢丁中淵給我一萬六千，我
        湊三萬四千，共五萬元。」（見偵卷第十七頁背面至十八頁，八十八年十月
        十七日訊問筆錄）「我要自己吸的。」「我怕說自己吸食會被送戒治。」（
        見偵卷第二三頁至背面，八十九年三月二一日訊問筆錄）於原審審理中供稱
        ：「扣案的毒品是我買來自己要吸的，我因怕被送戒治，所以向警察稱毒品
        是丁中淵的，我說那是丁中淵託我自高雄帶回來的，事實上買毒品的錢都是
        我出的，我原本買是六萬元的毒品，經丁中淵替我向阿福討價後，他讓我欠
        一萬元。當天是丁中淵幫我向阿福聯絡。」（見原審卷第三一頁，九十年一
        月三十日審判筆錄）於本院上訴審審理中又供稱：「我與丁中淵當時是想要
        買毒品回來吃，因錢不夠，二人就商量一起買，本來丁中淵要一起去，後來
        我說我順便要去我女朋友家，所以說我自己去，本來是說六萬元，因為錢不
        夠，丁中淵就打電話去說讓我們欠一萬元，說好，我就過去，結果買好之後
        ，出來就被警察查到，因為我害怕被戒治，所以就把毒品推給丁中淵，警察
        就去抓丁中淵。」（見本院上訴審九十年五月三十一日訊問筆錄）；復於本
        院審理時供稱：「我是有去向綽號「阿福」男子買毒品，但是是與丁中淵合
        買，我出資參萬肆千元，丁中淵出資新台幣壹萬陸千元，尚欠阿福新台幣壹
        萬元，「阿福」是丁中淵的朋友」等語。細繹被告乙○○自警局詢問時、檢
        察官偵查中，以迄原審、前審及本院審理時之供詞，雖互有歧異，惟始終否
        認扣案之毒品海洛因係出於意圖販賣營利而持有則一，顯難據以認定其係意
        圖販賣營利而持有毒品。至於被告乙○○所辯與同案被告丁中淵合資購買第
        一級毒品海洛因一起吸食，前後所供雖迭有差異；但參以被告乙○○及丁中
        淵屢次一致供稱係由丁中淵向出售毒品之「阿福」聯絡，並要求欠一萬元價
        款，被告乙○○才去向「阿福」購買等情；以及本案丁中淵於囑託訊問時供
        稱係與被告合資購買等語互證觀之，顯然丁中淵比被告乙○○更熟識「阿福
        」，準此，茍如丁中淵欲購買毒品，豈有不直接向「阿福」購買，而間接向
        被告購買之理。是以，縱使被告等所述合資金額前後稍有差異，此或於購得
        後二人分配時再予明細核算之問題，衡之上情，仍認其二人係合資購買，較
        符真實。
（二）、同案被查獲之丁中淵於警詢時固供稱：「（你於十月十六日晚間曾打電話給
        簡某？作何事？）我於十月十六日二十三時到十七日凌晨零時許，曾打一次
        行動電話給簡某，另外我有叫蘇文志打二次給他，叫他快一點拿海洛因回屏
        東給我」；「（你既然未與簡某共同合資購買，為何會打電話叫他拿海洛因
        回屏東給你？）因為我當時人很不舒服，所以才打電話給他想向他購買海洛
        因，所以才打給他。」等語（警卷第二頁）；偵查中供稱：「（你在警局所
        言是否實在？）是警察自己寫的。」等語（偵卷第十八頁背面）；復於原審
        中供稱：「（之前你與簡如何約定？）乙○○要出發到高雄前，我曾跟他約
        定，叫他買入海洛因後，賣半錢給我，約一萬元左右。」、「（在警訊偵查
        及本院歷次所說的話是否實在？）我在偵訊所述才實在。」等語（原審卷第
        九十三頁、第一０九頁）；於本院囑託台灣台東甲方法院於九十一年三月十
        八日訊問時則結證稱：「（你向乙○○共購買幾次海洛因？時間、數量、金
        額多少？）從來沒有向他買過。」，「（八十八年十月十六日晚上，你是否
        因毒癮發作才叫蘇文志打二次電話催乙○○趕快把要賣給你的毒品送到你家
        ？）當天下午四時許，我出了二萬元，乙○○出了三萬元，本來要一起到高
        雄去買海洛因，結果我錢交給他之後，他自己在六點多去高雄，而且到晚上
        十點多還沒有回來，我就叫蘇文志打電話給乙○○，並不是因為毒癮發作，
        催他送毒品來我家：：最後他到我家時，竟帶了刑警來。」各等語；綜其所
        言，前後反覆不一，雖於警詢、偵查及至原審時均一再否認有跟被告乙○○
        共同出資合買海洛因，惟其供述向被告購買海洛因之情則殊有矛盾：即警詢
        中稱係於被告至高雄購買之後，正好其人很不舒服，才打電話向被告購買海
        洛因；而於原審中則改稱係在被告出發之前跟被告約定購買半錢約一萬元；
        究竟何時表示要向被告購買毒品，前後所述不符，已難信為真正；且參之證
        人蘇文志於偵查中陳稱：我不知丁中淵的海洛因向何人買的，在警局聽他說
        是向「阿福」買的等語（偵卷第三十頁），及原審中陳稱：我沒有聽到丁中
        淵與乙○○有談購買毒品之事；丁中淵在洗澡時，叫我打電話問對方何時回
        來，我就撥電話，對方說快到了，隔半小時後，我又打一次，對方也說快到
        了等語（原審卷第五十四頁），顯然其並未指述有為丁中淵催促被告趕快送
        毒品來之事，益見丁中淵此部份供述，尚非有據。證人蘇文志雖經本院傳拘
        未著，而無從為更詳盡之訊問。但徵諸丁中淵於本院囑託訊問時又改口稱係
        與被告共同合買；及其於偵查中稱警訊筆錄係警察自己寫的等情，用以對照
        前開原審所述：「我在偵訊所述才實在」云云；顯然可見其並不承認自己警
        訊之供述，是以其指稱欲向被告購買海洛因乙情，前後矛盾且顯有瑕疵，自
  難為被告意圖販賣毒品予丁中淵之認定。
（三）、至於被查扣之電子秤，業據丁中淵供稱係其送給被告的（警卷第一頁背面、
        原審卷第九十二頁），此與被告供述磅秤係因與丁中淵合資去向「阿福」買
        毒品，丁中淵借給伊去秤毒品用的等情大致符合；其他夾鏈袋一批（大七十
        八個、小七十二個），經被告供稱小的是「阿福」給伊的，讓伊分裝用的；
        大的是本來就在車上的等語，此經證人簡端佑於本院上訴審到庭證稱：車上
        的（大的）夾鏈袋是我的，我在讀工專，用來裝電子零件的，夾鏈袋寬約十
        一公分，長約十五公分，還有一些更大，十五公分的尺無法量等語明確（上
        訴卷第六十四頁）；另小型夾鏈袋以被告一次購買五萬元毒品之數量，出售
        者，另贈與小夾鏈袋共分裝之用，應不背常情；是尚不能以上述扣押物遽為
        被告意圖販賣毒品之依據。
 （四）、綜上所述，尚無積極證據足資證明被告犯有毒品危害防制條例第五條第一
         項之意圖販賣而持有第一級毒品之罪嫌。而刑事訴訟法係採證據裁判主義
        ，被告並無為自己自證無罪之義務，故本件被告乙○○否認上開起訴之犯罪
        事實既無積極之證據足以證明，顯不能遽為有意圖販賣而持有第一級毒品罪
        之認定（最高法院三十年上字第四八二、一八三一號判例參照），公訴人據
        予起訴被告上開犯行，自有未合。
三、核被告所為，係犯毒品危害防制條例第十一條第一項持有第一級毒品罪。公訴意
    旨認被告涉犯同條例第五條第一項意圖販賣而持有第一級毒品罪，尚有未洽，惟
    所起訴基本之持有行為事實相同，應變更起訴法條。
四、原審就被告乙○○部分遽為變更起訴法條為被告乙○○販賣第一級毒品而為論罪
    科刑，尚有未洽。被告乙○○上訴意旨，否認意圖販賣而持有第一級毒品罪，為
    有理由，自應由本院將原判決此部分予以撤銷；爰審酌被告明知海洛因乃一級毒
    品，施用之後足以嚴重戕害身心健康，竟仍集資購買，足見其不求奮勉強身，且
    意志力薄弱，惟念尚未吸食即被查獲等情，科處有期徒刑十月。至扣案之粉末一
    包為第一級毒品海洛因（淨重十八點四三公克、包裝重零點六三公克；包裝袋無
    從與海洛因剝離，亦應視為毒品），已經鑑定明確，如前所述，爰依毒品危害防
    制條例第十八條第一項之規定沒收銷燬之；另扣案之夾鏈袋一百五十個（大七十
    八個、小七十二個）及電子秤一個，因非屬違禁物，亦非供本案犯罪所用之物，
    爰不予諭知沒收。
據上論結，應依刑事訴訟法第三百六十九條第一項前段、第三百六十四條、第二百九
十九條第一項前段、第三百條，毒品危害防制條例第十一條第一項、第十八條第一項
，刑法第十一條前段，判決如主文。
本案經檢察官劉文水到庭執行職務。
中    華    民    國    九十一  年        五        月         二       日
                              臺灣高等法院高雄分院刑事第七庭
                                  審判長法官  李春昌
                                        法官  黃憲文
                                        法官  莊飛宗
右正本證明與原本無異。
檢察官如不服本判決應於收受本判決後十日內向本院提出上訴書狀，其未述上訴理
由者，並得於提起上訴後十日內向本院補提理由書狀（均須按他造當事人之人數附繕
本)「切勿逕送上級法院」。
被告不得上訴
                                      書記官  林明威
中    華    民    國     九十一     年       五       月      三        日
附錄：本判決論罪科刑法條：
毒品危害防制條例第十一條第一項：
持有第一級毒品者，處三年以下有期徒刑、拘役或新臺幣五萬元以下罰金。
                                                                        Ｆ
